【裁判字號】    99,重家再,2
【裁判日期】    990831
【裁判案由】    返還遺產
【裁判全文】
臺灣高等法院民事判決                 99年度重家再字第2號
再審原告    乙○○
訴訟代理人  徐慧齡律師
視同再審原
告          未○○○
            巳○○○
            午○○○
            酉○○○
            天○○
            宇○○
            亥○○
            戌○○
            地○○
            申○○
            甲○○兼吳簡寶朱.
            寅○○兼吳簡寶朱.
            丑○○兼吳簡寶朱.
            丁○○兼吳簡寶朱.
            子○○
再審被告    戊○○
            庚○○
            丙○○○
            癸○○
            壬○○
            卯○○
            辰○○
            辛○○
            己○○
上列當事人間返還遺產事件，再審原告對於中華民國99年5月18
日本院99年度重家上字第3號確定判決提起再審之訴，本院判決
如下：
    主  文
再審之訴駁回。
再審訴訟費用由再審原告負擔。
    事實及理由
一、按訴訟標的對於共同訴訟之各人必須合一確定者，共同訴訟
    中一人之行為有利益於共同訴訟人者，其效力及於全體；不
    利益者，對於全體不生效力，民事訴訟法第56條第1項第1款
    定有明文。查本件訴訟標的對再審原告及未○○○等15人必
    須合一確定，而本院99年5月18日99年度重家上字第3號駁回
    渠等之上訴已告確定（下稱原確定判決），再審原告對之提
    起本件再審之訴，依上開規定，其效力及於全體，爰列未○
    ○○等15人為視同再審原告。
二、再審原告主張略以：原確定判決認再審原告無法舉證被繼承
    人吳振國於民國（下同）55年間所買坐落桃園縣八德市○○
    ○段620-2、392-1、391-1、391-2、389-5地號土地（除620
    -2地號土地為應有部分14/40外，其餘為所有權全部，下合
    稱系爭土地）為借名登記之事實，並採信再審被告所提土地
    買賣契約書、契稅繳納通知書等資料，及其他視同再審原告
    未○○○等人之證詞，而駁回再審原告之上訴，惟系爭土地
    買賣契約書及契稅繳納通知書僅足證明土地之買賣事實，無
    法證明價金支付情形，且系爭土地買賣價金高達新臺幣（下
    同）10萬5,888元，以當時戊○○28歲、吳金泉26歲、己○
    ○21歲、庚○○（原名吳金林）18歲之資歷，絕不可能共同
    出資購買系爭土地，系爭土地實係吳振國出資購買而為借名
    登記，原確定判決憑以系爭土地買賣契約書及契稅繳納通知
    書，而認系爭土地確為吳金泉等人購買，顯然違反論理及經
    驗法則。又再審原告於98年11月2日以書狀表明聲請傳訊證
    人庚○○、系爭土地賣主吳祥庚、吳祥通，及吳振國亡故友
    人黃仲之子黃清松、黃清泉等，以證明系爭土地出售及借名
    登記情況，經前程序於審理時令再審原告捨棄傳訊，致再審
    原告舉證未盡完整，有違闡明義務，另原確定判決亦未說明
    證人沒有傳訊必要之理由，而有判決理由不完備之違法等語
    ，爰依民事訴訟法第496條第1項第1、2款規定提起本件再審
    之訴。並聲明：(一)原確定判決廢棄。(二)再審被告戊○○應將
    620-2地號權利範圍14/40之土地所有權、389-5地號權利範
    圍1/2之土地所有權，移轉登記為全體繼承人公同共有。(三)
    再審被告庚○○應將391-2地號權利範圍全部之土地所有權
    、392-1地號權利範圍全部之土地所有權，移轉登記為全體
    繼承人公同共有。(四)再審被告己○○應將389-5地號權利範
    圍1/2之土地所有權、391-1地號權利範圍1/2之土地所有權
    ，移轉登記為全體繼承人公同共有。(五)再審被告丙○○○等
    6人應將391-1地號權利範圍1/2之土地所有權，於辦理繼承
    登記後，移轉登記為全體繼承人公同共有。
三、按民事訴訟法第496條第1項第1款所謂適用法規顯有錯誤者
    ，係指確定判決所適用之法規顯然不合於法律規定，或與司
    法院現尚有效及大法官會議之解釋，或本院尚有效之判例顯
    然違反者而言，不包括漏未斟酌證據、認定事實錯誤、取捨
    證據失當、判決不備理由及在學說上諸說併存致發生法律上
    見解歧異等之情形在內（最高法院60年度台再字第170號、6
    3年度台上字第880號判例、90年度台再字第27號判決要旨參
    照）。次按判決理由與主文顯有矛盾者，得以再審之訴對於
    確定終局判決聲明不服，民事訴訟法第496條第1項第2款定
    有明文。所謂判決理由與主文顯有矛盾，係指判決依據當事
    人主張之事實，認定其請求或對造抗辯為有理由或無理由，
    而於主文為相反之諭示，且其矛盾為顯然者而言（最高法院
    80年度台再字第130號判例要旨參照）。
四、查再審原告上開主張乃對原確定判決於系爭土地由何人出資
    購買乙節，就其證據取捨恰否、事實認定有否違誤、理由是
    否兼備進行指摘，核與適用法規顯有錯誤、判決理由與主文
    顯有矛盾之再審要件不符，再審原告依民事訴訟法第496條
    第1項第1、2款規定提起再審之訴，於法不合。
五、綜上，再審原告主張原確定判決違反論理、經驗法則及未行
    闡明、不備理由之違法，而有民事訴訟法第496條第1項第1
    、2款之再審事由，並不足採。從而，再審原告提起本件再
    審之訴，顯無再審理由，爰不經言詞辯論，逕以判決駁回之
    。
六、據上論結，本件再審之訴為顯無理由，依民事訴訟法第502
    條第2項、第78條、第85條第1項前段，判決如主文。
中    華    民    國    99    年    8     月    31    日
                    民事第十二庭
                        審判長法  官  陳邦豪
                              法  官  李昆曄
                              法  官  李媛媛
正本係照原本作成。
如不服本判決，應於收受送達後20日內向本院提出上訴書狀，其
未表明上訴理由者，應於提出上訴後20日內向本院補提理由書狀
（均須按他造當事人之人數附繕本）上訴時應提出委任律師或具
有律師資格之人之委任狀；委任有律師資格者，另應附具律師資
格證書及釋明委任人與受任人有民事訴訟法第466條之1第1項但
書或第2項（詳附註）所定關係之釋明文書影本。如委任律師提
起上訴者，應一併繳納上訴審裁判費。
中    華    民    國    99    年    8     月    31    日
                              書記官  李華安
附註：
民事訴訟法第466條之1（第1項、第2項）：
對於第二審判決上訴，上訴人應委任律師為訴訟代理人。但上訴
人或其他法定代理人具有律師資格者，不在此限。
上訴人之配偶、三親等內之血親、二親等內之姻親，或上訴人為
法人、中央或地方機關時，其所屬專任人員具有律師資格並經法
院認為適當者，亦得為第三審訴訟代理人。

司法院資訊處製作；財團法人民間司法改革基金會備份。
